【裁判字號】    99,交聲,10
【裁判日期】    990203
【裁判案由】    違反道路交通管理處罰條例聲明異議
【裁判全文】
臺灣臺東地方法院交通事件裁定         99年度交聲字第10號
原處分機關  交通部公路總局高雄區監理所臺東監理站
異  議  人
即受處分人  甲○
上列異議人即受處分人因違反道路交通管理處罰條例案件，對於
交通部公路總局高雄區監理所臺東監理站於民國98年12月10日所
為之處分（原處分案號：東監違裁字第裁81-T00000000號），聲
明異議，本院裁定如下：
    主  文
原處分撤銷。
甲○不罰。
    理  由
一、原處分意旨略以：異議人即受處分人（下稱異議人）甲○車
    牌號碼WFH-920號之輕型機車業經報廢登記，仍交由乙○○
    騎乘，其於98年9月14日上午8時45分，在臺東縣臺11線147.
    5公里處，因騎乘已辦理牌照報廢登記之機車於公路，經臺
    東縣警察局成功分局都蘭派出所員警以違反道路交通管理處
    罰條例第12條第1項第9款之行為當場舉發；案移原處分機關
    ，經原處分機關認異議人確有前述違規行為，於98年12月10
    日依道路交通管理處罰條例第12條第1項第9款及同條第2項
    （原裁決書漏引第2項）裁處異議人罰鍰新臺幣（下同）10,
    800元，車輛沒入。
二、異議意旨略以：上開輕型機車係友人乙○○借其名登記而購
    買，其業於98年7月3日辦理報廢登記，該機車並非其所有及
    使用，爰依法聲明異議，請求撤銷原處分等語。
三、按報廢登記之汽車仍行駛者，處汽車所有人3,600元以上10,
    800元以下罰鍰，車輛並沒入之，道路交通管理處罰條例第
    12條第1項第9款、第2項定有明文。然所謂「汽車所有人」
    之定義，該條例並未明白予以界定，而監理機關為車輛管理
    所為汽車牌照包括號牌、行車執照等車籍資料之登記，其上
    車主名稱登記固可據以作為該車所有人之判斷依據，然該等
    登記，僅係行車之許可憑證，與所有權誰屬並無必然關聯，
    尤以車輛經報廢登記後，該車原有之車籍資料即無從加以變
    動，原車輛所有人如欲將該報廢車輛之所有權移轉他人，或
    因其他法律關係而喪失所有權時，亦無從藉由車籍資料之變
    更，而另為報廢車輛新車主之登記，是以車籍資料所登記之
    車主，並非當然即為民法上之真正所有權人，應依照民法上
    動產所有權歸屬之相關規定加以判斷，不得以該汽車牌照之
    登記，作為認定車輛誰屬之唯一依據。
四、經查：本案牌照號碼WFH-920號之輕型機車原以異議人名義
    登記，並經報廢登記在案，有交通部公路總局高雄區監理所
    臺東監理站99年1月12日高監東字第0990000402號函及所附
    領牌歷史查詢、車主歷史查詢及車籍查詢資料1份附卷足參
    。又證人乙○○於98年9月14日上午8時45分，騎乘上開已辦
    理牌照報廢登記之機車行駛於道路，在上開路段為警當場舉
    發等情，業據證人乙○○於本院訊問時證述明確，復為異議
    人所不爭執，並有臺東縣警察局東警交字第T00000000號舉
    發違反道路交通管理事件通知單影本1紙在卷足憑，本件交
    通違規事實堪可認定。又有關上開機車之所有權人乙節，證
    人乙○○於本院訊問時具結證稱：異議人與伊是認識5、6年
    的朋友，上開輕型機車是伊於96或97年間，自新竹回來後在
    機車行購買的，是中古車，當時花了1萬多元，過戶手續是
    機車行辦理的，伊是借用異議人的名義購買的，因為伊有欠
    監理站錢，所以伊的名字不能辦理過戶，才會借用異議人的
    名字，買車的價金是伊自己付的，只有借用異議人名字而已
    等語。按刑事訴訟法關於訊問證人採具結制度（法院受理有
    關交通事件，準用刑事訴訟法之規定，道路交通管理處罰條
    例第86條前段定有明文），其用意在擔保證言之真實性及憑
    信性，其作用在提高證人之責任心及警戒心，使為誠實之陳
    述，本件證人乙○○以證人身分於本院訊問時具結作證，在
    負擔偽證罪處罰之心理壓力下，經本院訊問後，結證上情明
    確，所述亦與異議人所陳前情相符，故其證言應堪採信。從
    而，於上開違規時間，依民法之法律關係判斷，該機車真正
    之所有人實非異議人，異議人既非該機車之所有人，其無原
    處分機關所指之前揭違規行為，堪可認定。
五、綜上所述，車籍登記資料既不得作為認定車輛誰屬之唯一依
    據，而本件舉發交通違規時，異議人既非上開機車之所有人
    ，原處分機關未予詳查，逕依車籍之登記，認定異議人為所
    有人，援引首揭道路交通管理處罰條例規定以異議人為裁處
    對象，依法即有可議。異議人之聲明異議為有理由，自應將
    原處分予以撤銷，另為異議人不罰之諭知，以資適法。
六、依道路交通案件處理辦法第20條前段，裁定如主文。
中    華    民    國    99    年    2    月    3    日
                  交通法庭    法  官  盧亨龍
以上正本證明與原本無異。
如不服本裁定，應於裁定送達後5日內向本院提出抗告狀（須附
繕本）。
「切勿逕送上級法院」
                              書記官  石佳琪
中    華    民    國    99    年    2     月    3     日


司法院資訊處製作；財團法人民間司法改革基金會備份。
